【裁判字號】    95,交聲,163
【裁判日期】    950328
【裁判案由】    聲明異議
【裁判全文】
臺灣臺中地方法院交通事件裁定    95年度交聲字第163號
原處分機關  交通部公路總局臺中區監理所
受處分人    甲○○
上列受處分人因違反道路交通管理處罰條例案件，對於交通部
公路總局臺中區監理所民國九十五年二月十五日所為之裁決（中
監違字第裁六０—ＺＧＡ０二二一七二號），聲明異議，本院裁
定如下：
    主  文
原處分撤銷。
甲○○在高速公路超速行駛，處罰鍰新台幣參仟元整，並記違規
點數壹點。
    理  由
一、本件聲明異議意旨略以：受處分人甲○○於民國（下同）九
    十五年二月十五日至臺中監理所辦理換牌，才發現有交通違
    規罰單尚未繳納，經監理所查詢才知信件因地址欠詳（臺中
    市北屯區○○○○街二十九號六樓）退回，惟前開地址為公
    寓，且白天皆有管理員處理掛號信件，不知為何該信件會遭
    退回，導致受處分人在不知情的情況下，罰單逾期，至於違
    規事實，受處分人坦承，也願意繳納罰緩三千元，惟造成罰
    單逾期原因尚有爭議等語。
二、按汽車行駛高速公路不遵管制之規定者，處汽車駕駛人新台
    幣（下同）三千元以上六千元以下罰鍰。行車速度應依標誌
    或標線之規定；汽車駕駛人有第三十三條之違規者，除依原
    條款處罰鍰外，並予記違規點數一點。道路交通管理處罰條
    例第三十三條第一項、第六十三條第一項第一款及道路交通
    安全規則第九十三條第一項、高速公路交通管制規則第五條
    第一項與違反道路交通管理事件統一裁罰標準表分別定有明
    文。
三、次按，逕行舉發者，應按已查明之資料填註車牌號碼、車輛
    種類、車主姓名或地址，並於通知單上方空白處加註逕行舉
    發之文字後，由舉發機關送達被通知人。又逕行舉發違反道
    路交通管理事件，經汽車所有人依通知單之應到案日期前到
    案，並告知違規駕駛人姓名、身份證統一編號及住址者，處
    罰機關應即另行通知違規駕駛人到案依法處理；逾應到案日
    期，處罰機關應依本條例第八十五條第三項規定處罰該汽車
    所有人。又違反道路交通管理事件，行為人認為舉發之事實
    與違規情形相符者，得於接獲通知單後，親自或委託他人持
    該通知單，不經裁決向指定之處所，逕依裁罰基準執行並繳
    納罰鍰結案。違反道路交通管理事件統一裁罰基準及處理細
    則（下稱處理細則）第十一條第一項第三款、第二十四條、
    第四十八條第一項分別定有明文。揆諸上開處理細則之規定
    ，無非在使逕行舉發之違規人（受處分人）得以釐清責任歸
    屬及得以處罰標準在限期內自動繳納罰款。是受處分人自應
    先受舉發違反道路交通管理事件通知單之通知，其始能知悉
    應到案日期，否則受處分人即無從知悉應到案日期，主管機
    關未經合法送達逕行裁決，其裁決程序即屬不適法。
四、經查：本件受處分人甲○○所有車號六一八六—ＬＪ自小客
    車，於九十四年十月一日十五時三十六分許，在國道三號北
    上一五五點七公里處，因速限一一０公里，經雷達測定行速
    一二五公里，超速十五公里之違規，為國道公路警察局第七
    警察隊員警逕行舉發之事實，為受處分人甲○○在異議狀內
    所不爭執，並有舉發違反道路交通管理事件通知單一份卷可
    稽。惟受處分人以上開情詞置辯，查：按送達應向受送達人
    之住居所、事務所或營業所為之；送達，不能依前二條規定
    為之者，得將文書寄存送達地之地方自治或警察機關，並作
    送達通知書二份，一份黏貼於應受送達人住居所、事務所、
    營業所或其就業處所門首，另一份交由鄰居轉交或置於該送
    達處所信箱或其他適當位置，以為送達；前項情形，由郵政
    機關為送達者，得將文書寄存於送達地之郵政機關；寄存機
    關自收受寄存文書之日起，應保存三個月；對於當事人之送
    達，有應為送達之處所不明者，行政機關得依申請，准為公
    示送達，行政程序法第七十二條第一項、第七十四條及第七
    十八條規定至明。本件違規通知單經郵局以「地址欠詳」退
    回國道公路警察局，之後警方未查明違規人是否仍居住該處
    ，即以住所不明辦理公示送達，稍欠嚴謹，而事實上受處分
    人甲○○仍居住該處並無異動，是以，原舉發機關未依行政
    程序法第七十八條第一項之規定合法送達，其之公示送達程
    序，依法即有違誤。受處分人就關於未收到違規通知單部分
    之辯解，尚非無據，原處分機關未予詳查，遽予裁罰，容有
    未洽。本件就此部分之異議有理由，原處分關於受處分人未
    合法送達部分應予撤銷。又按，「法官依據法律獨立審判，
    各機關依其職掌就有關法規為釋示之行政命令，法官於審判
    案件時，故可予以引用，但仍得依據法律，表示適當之不同
    見解，並不受其拘束」，司法院大法官釋字第一三七號及第
    二一六號解釋皆有明定。復按，法律授權處罰機關一律依標
    準表規定之金額處以罰鍰，此屬法律授權主管機關就裁罰事
    宜所定之裁量基準，本寓有避免各行政機關於相同事件恣意
    為不同裁罰之功能，然道路交通管理處罰條例第三十三條所
    處之三千元以上六千元以下罰鍰，應亦有針對不同違規情節
    為不同金額裁罰之本意，是以如認依受處分人違規之情節，
    原處分機關處罰過重者，本院自得將原處分撤銷，自為裁定
    。經查：本件違規情節尚屬輕微，受處分人雖未於應到案期
    間到案，然係因原舉發機關之疏失所致，此等行政機關之不
    利益，不應轉由受處分人負擔，原處分機關以受處分人逾期
    到案而就受處分人處罰該條較高之罰鍰，即有未洽，自應由
    本院將原處分撤銷，並由本院自行裁罰。從而，應以違反道
    路交通管理處罰條例第三十三條之規定，而裁處受處分人罰
    鍰三千元整，並記違規點數一點，以示公允。
五、據上論斷，應依道路交通管理處罰條例第八十七條第二項、
    道路交通案件處理辦法第十九條、第二十條之規定，裁定如
    主文。
中    華    民    國    95    年    3     月    28    日
          臺灣臺中地方法院交通法庭  法  官  滕治平
以上正本證明與原本無異
如不服本裁定應於送達後5日內向本院提出抗告狀
                                    書記官  郭佳雯
中    華    民    國    95    年    3     月    28    日


司法院資訊處製作；財團法人民間司法改革基金會備份。
